臺灣高等法院刑事裁定
110年度抗字第1877號
抗  告  人
即  被  告  黃立瑋



上列抗告人因詐欺等案件，不服臺灣新竹地方法院中華民國110
年11月12日羈押裁定（110年度易字第810號），提起抗告，本院
裁定如下：
    主  文
抗告駁回。
    理  由
一、原裁定意旨略以：抗告人即抗告人黃立瑋（下稱抗告人）經
    訊問後，坦承犯行，且有起訴書所列證據在卷可佐，足認抗
    告人涉犯刑法第320條第1項竊盜罪、同法第321條第1項第3
    款加重竊盜罪，犯罪嫌疑重大。抗告人前有多次竊盜案件刑
    之執行紀錄，且本案犯行次數甚多，有事實足認有反覆實施
    竊盜罪之虞，另抗告人於偵查中經通緝到案，且自陳遭兄長
    趕出戶籍地，有逃亡之虞，認有羈押必要，爰予羈押等語。
二、抗告意旨略以：
  ㈠羈押之目的，主要在於使追溯、審判得以順利進行，或為保
    全證據或保全對被告刑罰執行之目的，而被告有無羈押之必
    要，法院得按偵審程序進行程度，就具體個案情形予以斟酌
    決定。即刑事訴訟程序乃一動態過程，有無羈押之必要，自
    應審酌卷證資料及其他相關情事認定之，且有無羈押之必要
    性，得否以具保、責付、限制住居替代，亦須符合比例原則
    。羈押係最嚴重干預人身自由之強制處分，嚴重影響人民權
    益及生活，必須經過羈押原因、必要性及比例原則之審查，
    即國家公權力干預措施在比例原則的要求下，應優先考量侵
    害較低之羈押替代手段，懇請參照大法官釋字第662號所為
    不得以重罪為唯一羈押原因之解釋意旨，並慮及羈押對人身
    自由之重大戕害，違反基本人權甚鉅，爰依刑事訴訟法第11
    0條第1項聲請准予具保，以停止羈押，祈望裁定適當金額，
    或以責付、限制住居等方式，擔保被告經傳喚隨時到場，蒙
    若所請，實感德便等語。
　㈡被告被兄長趕出戶籍地之情事，已經得到兄長原諒，並無逃
    亡之虞。所謂有逃亡之虞，係指有具體情況事實，且被告自
    偵查迄今就其行為均交代詳實，毫無隱瞞，都已坦承犯行，
    可合理推測被告有逃避刑事追訴、審判或執行之謂，然查，
    被告家中仍有一位哥哥、小孩要照顧，是家中唯一經濟支柱
    ，並不可能逃亡，爰處分顯有違誤，請求撤銷原羈押處分，
    給予被告機會，更為適當之裁定等語。
三、按被告經法官訊問後，認為犯罪嫌疑重大，而有下列情形之
    一，非予羈押，顯難進行追訴、審判或執行者，得羈押之：
    ㈠逃亡或有事實足認為有逃亡之虞者。㈡有事實足認為有湮滅
    、偽造、變造證據或勾串共犯或證人之虞者。㈢所犯為死刑
    、無期徒刑或最輕本刑為五年以上有期徒刑之罪，有相當理
    由認為有逃亡、湮滅、偽造、變造證據或勾串共犯或證人之
    虞者，刑事訴訟法第101條第1項定有明文。又羈押被告，偵
    查中不得逾2月，審判中不得逾3月。但有繼續羈押之必要者
    ，得於期間未滿前，經法院依刑事訴訟法第101條之規定訊
    問被告後，以裁定延長之，刑事訴訟法第108條第1項亦定有
    明文。羈押（含延長羈押）本質上係為使刑事訴訟程序得以
    順利進行、保全證據或擔保嗣後刑之執行，而對被告所為剝
    奪其人身自由之強制處分，並非認定被告有無犯罪之實體審
    判程序，故法院係依刑事訴訟法第101條第1項、第108條第1
    項等規定，審查被告犯罪嫌疑是否重大、法定事由存否及有
    無非予羈押，顯難進行追訴、審判或執行之必要，即羈押要
    件之審查，無須經嚴格證明，被告是否成立犯罪，屬本案實
    體應予判斷問題，與法院是否羈押被告並無必然關係，而所
    謂「犯罪嫌疑重大」，係指被告就涉犯之罪嫌疑重大而言，
    與罪名是否重大無關，即應審查「犯罪嫌疑」而非「罪名」
    ，亦即指具體事由存在，足使人相信被告具備被指涉犯罪之
    初始犯罪嫌疑即為已足，與認定犯罪事實須達毫無合理懷疑
    之確信程度，尚屬有間，至被告經法官訊問後，有無依刑事
    訴訟法第101條規定予以羈押之必要及應否依同法第108條規
    定延長羈押，核屬事實認定範圍，事實審法院除刑事訴訟法
    第114條所列各款情形不得駁回外，依法有裁量認定之職權
    （最高法院29年抗字第57號、46年台抗字第6號及46年度台
    抗字第21判例意旨參照），是事實審法院就具體個案，審酌
    犯罪性質、犯罪情節、訴訟進行程度、卷證資料及其他一切
    情事後，裁定羈押或延長羈押，其手段與目的間之衡量，並
    無違反通常生活經驗法則、論理法則及未明顯牴觸比例原則
    者，即無違法或不當可言。
四、經查：
　㈠本件抗告人因竊盜案件，經原審法院訊問後，依抗告人之自
    白，及檢察官提出之卷內事證，足認抗告人所涉竊盜、加重
    竊盜罪嫌，確實已達犯罪嫌疑重大之程度。考量抗告人前有
    多次竊盜案件刑之執行紀錄，且本案犯行次數甚多，有事實
    足認有反覆實施竊盜罪之虞，另抗告人於偵查中經通緝到案
    ，且自陳遭兄長趕出戶籍地，有逃亡之虞，認有羈押必要，
    而諭知抗告人自民國110年11月12日起羈押，有原審訊問筆
    錄、臺灣新竹地方法院押票、臺灣新竹地方法院送達證書附
    卷可稽（見原審110年度易字第810號卷第141至149頁)。經
    核原審斟酌訴訟進行程度、卷證資料及其他一切情事，裁定
    延長羈押被告並禁止接見、通信，乃係就個案情形依法為裁
    量職權之行使，其目的與手段間之衡量，並無違反通常生活
    經驗法則、論理法則及未明顯抵觸比例原則，於法尚無不合
    。
　㈡被告雖以上情抗告，惟查：
　⒈抗告人有多次竊盜行為，前又有多次竊盜前案，另尚有其他
    竊盜案件在偵查、審理中，且觀諸抗告人所為犯行本質上原
    具有反覆、延續實行之特徵，就抗告人犯罪歷程加以觀察，
    徒刑執行完畢隨即再為竊盜犯行，足見抗告人之客觀外在條
    件並未有明顯之改變，再佐以本件尚於原審法院進行審理程
    序，均足使人相信在此等環境下，抗告人有可能再為同一犯
    罪之危險，自足認有反覆實施犯罪之虞，認為有刑事訴訟法
    第101條之1第5款之情形，非予羈押難以確保將來審判及刑
    罰執行程序之進行，而有羈押之必要。另被告前已有多次遭
    通緝紀錄，於本案偵查時經通緝到案，更於原審訊問時自承
    遭兄長趕出戶籍地，則原審認為有事實足認被告有逃亡之虞
    ，即非無據。抗告意旨辯稱已經得到兄長原諒，並無逃亡之
    虞云云，實難輕信。是本院審酌抗告人多次竊盜之犯行對社
    會危害之程度，經權衡國家刑事司法權之有效行使、社會秩
    序及公共利益、被告人身自由之私益及防禦權受限制之程度
    ，認具保、責付、限制住居等侵害較小之手段，均不足以確
    保被告不再為同一犯行，本件復無刑事訴訟法第114條各款
    所規定不得駁回具保停止羈押之情形，因此現階段自無從以
    具保、責付或限制住居等其他強制處分代替。
　⒉至抗告意旨其餘所指家中仍有一位哥哥、小孩要照顧，是家
    中唯一經濟支柱，並不可能逃亡云云，核與其是否反覆實施
    同一犯行、是否串證、滅證無涉，尚無從憑此即認本件抗告
    人已無羈押之必要。是抗告人此部分聲請意旨，委無可憑。
五、綜上，原審裁定羈押被告，尚無違法或不當，被告徒執前詞
    提起抗告，並無理由，應予駁回。　　　
據上論斷，應依刑事訴訟法第412條，裁定如主文。
中　　華　　民　　國　　110 　年　　11　　月　　26　　日
　　　　　　        刑事第七庭  審判長法　官  孫惠琳
　　　　　　　　　　　　　　　　　　  法　官  張育彰　　
　　　　　　　　　　　　　　　　　　  法　官  王惟琪
以上正本證明與原本無異。
不得再抗告。
                                      書記官  陳怡君
中　　華　　民　　國　　110 　年　　11　　月　　26　　日